【裁判字號】    97,訴,488
【裁判日期】    970814
【裁判案由】    毒品危害防制條例
【裁判全文】
臺灣板橋地方法院刑事判決               97年度訴字第488號
公  訴  人  臺灣板橋地方法院檢察署檢察官
被      告  丙○○
選任辯護人  許志嘉律師
上列被告因毒品危害防制條例案件，經檢察官提起公訴（96年度
偵緝字第2937號），本院判決如下：
    主  文
丙○○轉讓第一級毒品，累犯，處有期徒刑壹年陸月，減為有期
徒刑玖月，未扣案之新臺幣參佰元及行動電話手機壹支（含所附
之SIM 卡），均沒收，如全部或一部不能沒收時，新臺幣參佰元
以其財產抵償之，行動電話手機壹支（含所附之SIM 卡）追徵其
價額；又轉讓第一級毒品，累犯，處有期徒刑壹年陸月，減為有
期徒刑玖月，未扣案之新臺幣壹仟元及行動電話手機壹支（含所
附之SI M卡），均沒收，如全部或一部不能沒收時，新臺幣壹仟
元以其財產抵償之，行動電話手機壹支（含所附之SIM 卡）追徵
其價額；又轉讓第一級毒品，累犯，處有期徒刑壹年陸月，減為
有期徒刑玖月，未扣案之新臺幣伍佰元及行動電話手機壹支（含
所附之SIM 卡），均沒收，如全部或一部不能沒收時，新臺幣伍
佰元以其財產抵償之，行動電話手機壹支（含所附之SIM 卡）追
徵其價額；又轉讓第一級毒品，累犯，處有期徒刑壹年陸月，減
為有期徒刑玖月，未扣案之新臺幣伍佰元及行動電話手機壹支（
含所附之SIM 卡），均沒收，如全部或一部不能沒收時，新臺幣
伍佰元以其財產抵償之，行動電話手機壹支（含所附之SIM 卡）
追徵其價額。應執行有期徒刑參年，未扣案之新臺幣共計貳仟參
佰元及行動電話手機壹支（含所附之SIM 卡），均沒收，如全部
或一部不能沒收時，新臺幣貳仟參佰元以其財產抵償之，行動電
話手機壹支（含所附之SIM 卡）追徵其價額。
    事  實
一、丙○○前有肅清煙毒條例等案件前科，並曾於民國93年間，
    因詐欺及施用毒品案件，分別經本院判處有期徒刑6 月、7
    月確定，嗣並經本院裁定定應執行刑有期徒刑1 年確定，95
    年4 月6 日縮刑假釋出監，95年5 月7 日假釋期間屆滿未經
    撤銷，視為執行完畢。
二、丙○○明知毒品海洛因屬毒品危害防制條例第2 條第2 項第
    1 款規定之第一級毒品（下簡稱：海洛因），禁止轉讓、持
    有，猶分別基於轉讓海洛因予甲○○（原名：林龍祥）之犯
    意，於附表所示之時間，以屬自己所有之附0000000000號行
    動電話號碼（起訴書誤載為：0000000000號）之手機1 支（
    含SIM 卡），與甲○○（電話號碼：0000000000號）聯絡，
    先後四次，向甲○○取得各如附表所示之新臺幣（下同）30
    0 元、1,000 元、500 元、500 元，與原屬丙○○自己所有
    之金錢混同後，由丙○○出面，以丙○○自己之名義，各向
    綽號「阿偉」之不詳真實姓名成年男子或綽號「哈啦」之劉
    宥成購買海洛因，再分別於附表所示之地點，將其出面購得
    已屬其所有之海洛因，按照甲○○各次出錢金額所應得之份
    量，轉讓海洛因少量予甲○○施用（均未達應加重其刑之法
    定數量－淨重5 公克）。嗣經警根據依法監聽之通訊監察紀
    錄，認丙○○涉嫌違反毒品危害防制條例罪嫌，於96年3 月
    16日14時許，持本院法官簽發之搜索票，至臺北縣新莊市○
    ○路384 號3 樓查獲丙○○，丙○○向警方供出其毒品來源
    係來自綽號「哈啦」之劉宥成，並配合警方之授意，以電話
    聯絡劉宥成表示欲購買價值7,000 元之海洛因，約定在位於
    臺北縣新莊市○○路之新莊公園附近交易，劉宥成於當日15
    時45分許與女友高舒琦依約攜帶海洛因一包（淨重0.94公克
    ）抵上開地點欲與丙○○交易時，為埋伏之警員當場查獲。
三、案經臺北市政府警察局移送臺灣板橋地方法院檢察署檢察官
    偵查起訴。
    理    由
壹、相關供述證據證據能力之說明：
一、按被告以外之人於偵查中向檢察官所為之陳述，除顯有不可
    信之情況者外，得為證據，刑事訴訟法第159 條之1 第2 項
    定有明文。查：對於證人甲○○於檢察官96年11月28日偵查
    訊問時所為之證述，檢察官、被告及被告辯護人始終未主張
    有何具體之顯不可信情況（此指外部情況）之例外條件存在
    （見本院97年3 月6 日筆錄第3 頁），且證人甲○○於該次
    檢察官偵訊時有踐行證人具結程序（見96年度偵緝字第2715
    號卷第39、42頁），則證人甲○○於該次偵查中具結所為之
    證述，有證據能力。次按刑事訴訟法第248 條第1 項、第2
    項係規定：「訊問證人、鑑定人時，如被告在場者，被告得
    親自詰問。」「預料證人、鑑定人於審判時不能訊問者，應
    命被告在場。但恐證人、鑑定人於被告前不能自由陳述者，
    不在此限。」依此一規定，檢察官於偵查中訊問證人時，除
    有預料證人、鑑定人於審判時不能訊問之例外情形外，檢察
    官對是否命被告在場，有裁量權，若檢察官命被告在場，始
    有被告得親自詰問之問題。且按詰問權係指訴訟上當事人有
    在審判庭輪流盤問證人，以求發現真實，辨明供述證據真偽
    之權利，其於現行刑事訴訟制度之設計，以刑事訴訟法第16
    6 條以下規定之交互詰問為實踐，屬於人證調查證據程序之
    一環；與證據能力係指符合法律所規定之證據適格，而得成
    為證明犯罪事實存在與否之證據資格，性質上並非相同。偵
    查中檢察官為蒐集被告犯罪證據，訊問證人旨在確認被告嫌
    疑之有無及內容，與審判期日透過當事人之攻防，調查證人
    以認定事實之性質及目的，尚屬有別。偵查中訊問證人，法
    無明文必須傳喚被告使之得以在場，刑事訴訟法第248 條第
    1 項前段雖規定：「如被告在場者，被告得親自詰問。」事
    實上亦難期被告有於偵查中行使詰問權之機會。此項未經被
    告詰問之被告以外之人於偵查中向檢察官所為之陳述，依刑
    事訴訟法第159 條之1 第2 項之規定，原則上屬於法律規定
    為有證據能力之傳聞證據，於例外顯有不可信之情況，始否
    定其得為證據。是得為證據之被告以外之人於偵查中所為之
    陳述，因其陳述未經被告詰問，應認屬於未經合法調查之證
    據，並非無證據能力，而禁止證據之使用。此項詰問權之欠
    缺，非不得於審判中由被告行使以補正，而完足為經合法調
    查之證據。倘被告於審判中捨棄詰問權，或證人客觀上有不
    能受詰問之情形，自無不當剝奪被告詰問權行使之可言（最
    高法院96年度臺上字第4365號判決意旨參照）。經查：證人
    甲○○於偵查中具結之陳述，並無何欠缺信用性之情事存在
    ，依上開說明，本屬有證據能力之傳聞證據，雖未經本案被
    告於偵查程序中為詰問，惟被告當時並未經檢察官命在場，
    又無預料該證人於審判時不能訊問之例外情形，且於本院審
    判程序，已給予被告及其辯護人詰問該證人之機會（見97年
    7 月24日筆錄），而完足為合法調查之證據，亦無不當剝奪
    被告詰問權行使之問題，則證人甲○○於偵查中未經被告詰
    問及與被告對質，不影響其於偵查中具結證述之證據能力。
二、次按被告以外之人於檢察事務官、司法警察官或司法警察調
    查中所為之陳述，與審判中不符時，其先前之陳述具有較可
    信之特別情況，且為證明犯罪事實存否所必要者，得為證據
    。換言之，證人於警詢中之陳述，就被告構成犯罪事實之證
    明，原則上無證據能力，而被告辯護人亦有爭執證人甲○○
    警詢筆錄之證據能力（見本院97年3 月6 日筆錄第3 頁）。
    但證人甲○○之警詢筆錄縱不得作為證明被告構成犯罪事實
    證明之實體證據，惟依所謂證據能力係指具有可為嚴格證明
    資料能力之意義，並參酌現行刑事訴訟法第166 條之1 第2
    項、第3 項第6 款，第166 條之2 之規定及行反詰問時，容
    許以陳述人先前不一致之陳述作為彈劾證據之法理，非不得
    以之作為彈劾證據，用來爭執、評價被告、證人陳述之證明
    力（最高法院94年度臺上字第6881號、第6732號判決意旨參
    照），於此敘明。
三、對於公訴人引為證據之被告使用之0000000000號電話碼號之
    通訊監查譯文，被告辯護人於本院準備程序本以未看到通訊
    監察書為由，否認其證據能力，惟警方對該電話號碼之通聯
    進行監聽，係經當時於偵查中有權核發通訊監察書之臺灣板
    橋地方法院檢察署檢察官依司法警察機關之聲請，根據當時
    施行之通訊保障及監察法第5 條第1 項第1 款規定核發，有
    96 年2月1 日96年乙○榮言聲監（續）字第000160號通訊監
    察書影本（監察時間：96年2 月1 日10時起至96年3 月2 日
    10 時 止）1 份在卷可證（見96年度聲監續字第160 號卷第
    4 頁、96年度偵緝字第2715號卷第43頁正、反面），此亦經
    蒞庭檢察官於本院準備程序當庭說明明確，被告辯護人原爭
    執該對電話號碼無通訊監察書核發之部分，應屬誤會，其亦
    未再予爭執（見本院97年3 月6 日筆錄第3 至4 頁），嗣於
    本院審判期日，對於卷附之通訊監察譯文，被告坦承其與甲
    ○○有進行如譯文所示之通聯，除警員自行括號加註部分外
    ，被告辯護人對於該譯文記載真實對話部分，亦表示無意見
    （見本院97年7 月24日筆錄第14頁），是對被告所使用之00
    00000000號電話號碼，於96年2 月1 日10時起至96年3 月2
    日10時止所進行之通訊監察所取得之監聽內容，係屬合法取
    得之證據資料，有證據能力。而對於根據監聽結果經由警方
    人員所紀錄之被告與他人間之對話譯文內容（譯文不含紀錄
    人員加註部分），雖有傳聞證據之性質，因被告及其辯護人
    均表示無意見而同意作為證據，且本院審酌該書面陳述作成
    時之情況，認為適當，依刑事訴訟法第159 條之5 第1 項之
    規定，亦有證據能力。
貳、認定犯罪事實所憑之證據及理由：
一、訊據被告丙○○對於其有於收受甲○○交付之如附表所示現
    金後，各於如附表所示之時地交付海洛因予甲○○供甲○○
    施用之事實，坦承不諱，而僅辯稱：我與甲○○係合資購買
    海洛因分用等語，被告辯護人則以被告與甲○○係合資購買
    海洛因為由，為被告辯護稱：被告應係無罪云云（見本院97
    年7 月24日筆錄第14至18頁）。
二、經查：
    (一)證人甲○○相關證言如下：
      (1)於檢察官偵查時，在檢察官提示卷附0000000000號電話
        號碼與0000000000號行動電話號碼之通聯監察譯文要求
        說明之情形下，證人甲○○結證稱：「警詢不實在，根
        本沒有包仔這個人，我是騙丙○○說我要賣毒品給包仔
        ，事實上是我自己要用，我想藉此方式可跟丙○○多拿
        一點毒品，也就是丙○○拿1,000 元的海洛因給我，以
        便我給所謂的包仔，再另外給我一點海洛因作為所謂仲
        介的酬勞之用。96年2 月2 日是拿注射針筒，監聽譯文
        所謂10元是指買注射針筒的錢，另外我身上的300 元有
        跟丙○○拿海洛因，之後就用買來的針筒注射，這次是
        在新莊新泰國中附近公車站牌拿。（96年）2 月22日我
        本來要跟丙○○要1,000 元，後來丙○○給我1,500 元
        的量，500 元算是當次佣金。24日那次我也騙丙○○說
        包仔要毒品，但他說沒有。25日那次丙○○要我去問有
        沒有人要，丙○○的用意是要我去幫他籌錢，這次是在
        新莊棒球場拿的，這500 元應算是我私下跟丙○○要的
        ，不算佣金。96年3 月1 日我跟我媽要500 元，也是要
        跟丙○○拿海洛因，這次是在新莊新泰國中附近的公車
        站牌拿的。所購得毒品都用掉了，針筒也丟了。我曾跟
        丙○○一起出資購買毒品，但這是指我錢交給丙○○，
        由丙○○去買，我沒到他交易現場。後面兩次我沒騙丙
        ○○說是包仔要的，所以算是我跟丙○○合資購買。第
        一次我騙丙○○說是包仔要的，所以他才給我多一點份
        量，這部分算是丙○○賣給我。丙○○曾在入獄前找我
        ，要我說是跟丙○○合資購買，但事實上我沒跟丙○○
        一起到藥頭所在。我不知丙○○到底賺我多少錢。」等
        語（見96年度偵緝字第2715號卷第39至40頁）。
      (2)證人甲○○嗣於本院亦證實與被告間有為如卷附通訊監
        察譯文所示，96年2 月2 日、2 月22日、2 月25日、3
        月1 日，其所使用之0000000000號電話號碼與被告所使
        用之0000000000號行動電話號碼通聯之事實，並結證稱
        ：「我用的海洛因量很少，我就拿錢給丙○○，拜託他
        買的時候，一起幫我買。（提示臺灣板橋地方法院檢察
        署96年偵緝2715號卷內第39至41頁筆錄＜檢察官逐字朗
        讀內容＞，這些話是你陳述的？）是。（丙○○為何要
        你說是合資購買？）本來就是合資購買。（你這幾次的
        海洛因是與丙○○買的？）對。（丙○○向何人購買海
        洛因？）我不知道。（之前提示之在檢察官面前的證詞
        內容，其中關於通訊監察之意見其中有一筆，〔丙○○
        給1,500 元的量，你給丙○○1,000 元，其中500 元是
        佣金〕是為何意思？）我沒有講佣金。（你剛才看筆錄
        ，都承認是你講的？）平常的海洛因是我向丙○○要的
        。我沒有給錢，是他送給我的。（96年2 月2 日及2 月
        22 日 及2 月25日及3 月1 日是丙○○送給你的？）是
        我拿錢給丙○○，他拿海洛因回來給我。（丙○○在何
        時免費送給你？）我忘記了。（＜提示丙○○與林龍祥
        之通訊監察譯文，96年2 月2 日12時24分33秒＞，2 月
        2 日之交易為300 元？是否是你們的對話？）是我的通
        話，我到路口去等他。那一次的300 元是我拿給丙○○
        ，他去拿東西（海洛因）給我。（是否為一針？）對。
        （你所謂的合買一針，是如何合買？）我自己用。（有
        無與丙○○共用針頭？）沒有。（問：＜提示96年2 月
        22 日11 時28分至12時10分，通訊監察譯文> 是否曾打
        過這三通電話？）有。有這對話。（剛開始你說〔包仔
        〕要1,000 ，後來又變成1,500 ？）那1,000 是我自己
        的，我有向他多要一點，即是1,500 的量。這次交給丙
        ○○是1,000 元。沒有無包仔這個人，實際上是我自己
        要的。（這次你要的如何與丙○○合資？）因為我不知
        道他確實拿的量多少。這次是我自己買來要用的。（＜
        提示96年2 月25日11時1 分至11時15分，通訊監察內容
        > 是否為你與丙○○通話內容？）是，內容沒有錯。（
        這次的通訊內容，丙○○要你問，有無人要海洛因，是
        何意？）因為他說錢不夠，要找人合資。後來我合資多
        少，忘了。（提示＜通訊監察內容96年3 月1 日早上9
        時14分）是否曾記得向你母親拿500 元？有無打該次電
        話？）有打。這次拿500 元，我錢給丙○○，他去拿的
        。這次是一小包，還用紙包起來給我。不是錢給丙○○
        500 元，他就拿給一包給我，是我給他錢，他拿回來就
        是一小包。我不知道丙○○有無從中賺取利潤（這四次
        的海洛因，是否確實都有拿錢給丙○○？）（金額即30
        0 、1,000 、500 、500 元？）是。」「這四次丙○○
        交給我都是粉末，針筒是我自己買的。（之前檢察官曾
        問你在2 月2 日買一針，你說合買一針，是何意？為何
        與現在所言不同？）他拿給我是粉末，我拿十塊去買針
        筒。（你用300 、500 在市面上可拿得到海洛因？）拿
        不到。」「（2 月2 日通訊監察譯文，你說你拿十塊去
        買針筒，但是通訊譯文是你要丙○○拿十塊。另你在檢
        察官前是說你拿十塊給丙○○去買針筒，為何反覆？）
        十塊錢是我向丙○○拿的，我自己拿去買針筒。300 元
        是指一針的量。」「2 月2 日的300 元，一針的量很少
        ，無法計算。2 月22日，說1,000 元拿1,500 的量，好
        像在臺北縣新莊市體育場運動公園。（這四次，你說丙
        ○○向別人拿，你曾見過該人？）我在運動公園看過他
        一次。距離一、二十公尺。」等語（見本院97年7 月24
        日筆錄第4 至13頁）。
      (3)96年2 月2 日12時24分許、2 月22日11時28分許至12時
        10分許、2 月25日11時1 分許至11時15分許、3 月1 日
        9時14分許，甲○○所使用之0000000000號電話號碼與
        被告所使用之0000000000號行動電話號碼確有通聯及其
        二人間對話之內容，亦有通訊監察譯文在卷可佐（見96
        年度偵字第11585 號卷第30、21、26至27、40頁）。
    (二)依證人甲○○上揭證述，顯證：被告確有於附表所示時日
      收受甲○○為購買海洛因所交付之各300 元、1,000 元、
      500 元、500 元之現金，被告於收受金錢後，亦有於該日
      在附表所示之地點交付海洛因予甲○○施用之情，被告對
      此亦坦承不諱，足證證人甲○○所述屬實，堪以採信。另
      被告雖以合資購買毒品為辯，證人甲○○於偵查及本院調
      查時固亦有提及合資之事，並稱：係其錢給被告，被告再
      去拿海洛因等語；但依證人甲○○之證言可證，被告向其
      取得現金後，被告係向何人購買海洛因，甲○○並不知曉
      ，且縱如證人甲○○於本院所述曾見過提供被告海洛因之
      人一次，但其與該人亦有相當之距離，未與該人對話。又
      被告於本院亦供稱：這四次海洛因，是甲○○拿錢給我合
      資一起買，海洛因是我向阿偉買的，這四次買的海洛因都
      有拿去給甲○○，我與阿偉是看多少錢，阿偉給我多少，
      我拿了就走，甲○○有看過阿偉一次，沒有介紹他們認識
      等語（見本院97年7 月24日筆錄第14、17頁）。被告於警
      詢及偵查中則或稱：其給甲○○之海洛因來自綽號「哈啦
      」之陳宥成云云，或稱：其給甲○○之海洛因來自綽號「
      哈啦」之陳宥成或綽號「阿偉」之人云云（見96年度偵字
      第11585 號卷第6 頁、96年度偵緝字第2937號卷第11頁）
      。依此等實際之交易過程，顯見縱使曾有一次甲○○有見
      過所謂之「阿偉」或「哈啦」之人，被告亦不曾讓甲○○
      真正得知其海洛因之來源，而均僅其自己親自與「阿偉」
      或「哈啦」進行交易，則被告顯係以自己名義與「阿偉」
      或「哈啦」之人進行海洛因交易，由「阿偉」或「哈啦」
      將海洛因出售移轉交付予實際出面購買之被告，是被告係
      先向甲○○取得甲○○交付金錢之所有權，與其自己之金
      錢混同後，隨後向「阿偉」或「哈啦」取得後者所交付海
      洛因之所有權及事實上處分權，嗣再將已屬其所有之海洛
      因按照甲○○所出金錢之比例將部分海洛因之所有權及事
      實上處分權轉讓予甲○○。則被告所為如附表所示之四次
      交付海洛因予甲○○之行為，應均符合轉讓海洛因之犯罪
      構成要件，其有該四次轉讓海洛因之犯意及行為甚明，此
      尚不因被告有向甲○○稱欲合資購買毒品之語而有異，被
      告及其辯護人徒以「合資購買」為由，辯稱無轉讓行為，
      尚不足採。
    (三)公訴意旨另認：被告所為如附表所示之有金錢交易之交付
      海洛因予甲○○之行為，係屬販賣海洛因之行為。按刑法
      所謂販賣行為，須以營利之意思而販入或賣出，方足構成
      （最高法院67年台上字第2500號及69年台上字第1675號判
      例參照）。倘於有償讓與他人之初，係基於營利之意思，
      並已著手實施（如兜售等），而因故無法高於購入原價出
      售，最後不得不以原價或低於原價讓與他人時，仍屬販賣
      行為。苟始終無營利之意思，縱以原價或低於原價有償讓
      與他人，即難謂為販賣行為，僅得以轉讓罪論處（最高法
      院84年度第3 次刑事庭會議決議意旨參照）。故「營利」
      意圖為販賣毒品之必要構成要件，須以嚴格之證據證明之
      ，亦即必須有相當之客觀事實，足以表徵其主觀意念之遂
      行性及確實性，始足當之。經查：
      (1)本件起訴書所記載之犯罪事實並未記載被告本案有營利
        之意圖，證據欄亦未說明被告有營利意圖之理由，其起
        訴內容已有疏漏。
      (2)向一般不認識或不熟識之人兜售毒品，固可因彼此關係
        甚淺，參酌海洛因係物稀價昂之物，以售賣毒品海洛因
        屬政府懸為嚴予取締之犯罪，苟無利可圖，應無甘冒被
        查緝法辦重刑之危險等為由，據而認定行為人有從中賺
        取買賣差價牟利之意圖。但就彼此間屬甚為熟識且皆有
        施用海洛因惡習，有時甚至會無償互通有無一起施用海
        洛因之人而言，則尚難以上揭推理認定出面購買少量毒
        品者係有營利之意圖。查：被告於警詢、偵查及本院始
        終供稱：如附表所示之四次，係其與甲○○湊錢合資購
        買海洛因，因為買海洛因最低要1,000 元，500 元是一
        人一半，用水加下去，就可一人一針，如果甲○○出的
        較少，就用少一點等語，否認有營利之意圖（見96年度
        偵字第11 585號卷第6 頁、96年度偵緝字第2937號卷第
        11至12頁、本院97年7 月24日筆錄第17頁）。而被告係
        於83年起即有違反肅清煙毒條例案件之前科（施用毒品
        ），甲○○則是於81年起即有違反肅清煙毒條例案件之
        前科（施用毒品），有其二人臺灣高等法院被告前紀錄
        表各1 份在卷可參，其二人皆屬長年有施用海洛因惡習
        之人。就被告與甲○○間之關係而言，證人甲○○於警
        詢中即供稱：其與丙○○認識7 、8 年，其有向丙○○
        購買海洛因，但大部分都是其向丙○○要的等語（見96
        年度偵字第11 585號卷第9 、10頁，此係引為有利於被
        告認定之證據，不生證據能力之問題，見前述），證人
        甲○○於本院作證時再次證稱：平常的海洛因是我向丙
        ○○要的，我沒有給錢，是他送給我的等語（見前述）
        ，核與其於警詢中所述相符。雖然因時間、地點不確定
        ，證人甲○○此部分證言不能憑為認定被告另有贈與海
        洛因予甲○○之犯罪事實（此指檢察官尚難憑證人甲○
        ○此一供述另起訴被告有其他之轉讓海洛因犯嫌），惟
        已可見被告與甲○○間關係頗佳，在甲○○無錢但需要
        海洛因時，被告仍願將價格不菲之海洛因無償分予甲○
        ○施用。再檢察官引為證據之96年2 月2 日、2 月22日
        、2 月25日、3 月1 日，甲○○與被告間之通訊監察譯
        文顯示（見96年度偵字第11585 號卷第30、21、26至27
        、40頁），或係甲○○告知僅有300 元（2 月2 日），
        或被告告知尚欠1 千多（2 月25日），或甲○○告知向
        其母親拿到500 元（3 月1 日），均顯示甲○○因資力
        不佳而僅能湊少許之金錢給被告出面購買海洛因之情。
        以被告尚願無償將海洛因分予其熟識且資力不佳之甲○
        ○施用之特殊關係，而就如附表所示之四次海洛因交易
        情形，又可認甲○○出錢及取得之海洛因量皆少，則自
        難認被告就如附表所示之四次海洛因交易，有何自中間
        賺取差價或牟利之意圖。
      (3)再證人甲○○就96年2 月22日向被告取得海洛因部分，
        於偵查中固稱：其買1,000 元，被告給其1,500 元的量
        ，多500 元（的量）是佣金等語，惟嗣於本院審理時否
        認有為「佣金」之證述。但縱認證人甲○○於偵查中有
        為「佣金」之陳述，亦不能執此認定被告有營利之意圖
        。蓋若甲○○向被告稱係包仔要海洛因，而非其本人，
        被告如欲從中取利，理應給甲○○較一般1,000 元所取
        得量為少之海洛因，怎會反而被告自己多給出約價值50
        0 元之海洛因，實難以理解。偵查檢察官並未進一步訊
        問證人甲○○相關疑點，迨至本院審理時，證人甲○○
        已否認有佣金之說，自難釐清。且甲○○付1,000 元卻
        會拿到價值1,500 元之量，益見被告對其與甲○○間之
        海洛因交易無何營利之意圖。
      (4)至於蒞庭檢察官引用96年度偵字第11585 號卷第14、31
        頁之通訊監察譯文，顯示被告與某男、阿文對話時，被
        告分別有提及”我算這樣給你，我賺什麼？”之語及對
        方用手機抵押之事，質疑被告顯有賺取差價之意圖。惟
        被告是否有售賣海洛因予某男、阿文，非檢察官本案之
        起訴事實，而某男或阿文均非甲○○，對象既有不同，
        則與被告間之親疏關係就會有差異，自不能以被告與其
        他人間之對話來推論認定被告與甲○○間之本案犯情，
        蒞庭檢察官此一論點尚難成立。
      (5)綜上，尚難認被告就附表所示四次轉讓海洛因予甲○○
        之犯行，有營利之意圖，自難以販賣海洛因犯罪相繩，
        公訴人此部分見解，尚有未洽。
三、綜上所述，本件事證明確，被告轉讓海洛因予甲○○四次之
    犯行，均洵堪認定。
參、論罪科刑部分：
一、核被告所為如附表所示四次犯行，均係犯毒品危害防制條例
    第8 條第1 項之轉讓第一級毒品罪。被告於轉讓前之持有行
    為均為高度之轉讓行為所吸收，均不另論罪。公訴人認被告
    與甲○○間之該四次交付收受海洛因之行為，有金錢交易之
    情形，應構成同條例第4 條第1 項之販賣第一級毒品罪，尚
    有未洽，業見前述，其起訴法條均應予變更。被告所為四次
    轉讓海洛因犯行，行為各別，應分論併罰。
二、被告有事實欄一所示之有期徒刑執行完畢之紀錄，有臺灣高
    等法院被告前案紀錄表1 份在卷可稽，被告於5 年內再故意
    犯本件有期徒刑以上之上開四罪，依刑法第47條第1 項之規
    定，構成累犯，均應加重其刑。
三、又警員於96年3 月16日14時許，持本院法官簽發之搜索票，
    至臺北縣新莊市○○路384 號3 樓查獲被告，被告向警方供
    出其海洛因來源係來自綽號「哈啦」之劉宥成，並配合警方
    之授意，以電話聯絡劉宥成表示欲購買價值7,000 元之海洛
    因，約定在位於臺北縣新莊市○○路之新莊公園附近交易，
    劉宥成於當日15時45分許與女友高舒琦依約攜帶海洛因一包
    （淨重0.94公克）抵上開地點欲與被告交易時，為埋伏之警
    員當場查獲等情，有警詢筆錄、搜索扣押筆錄、扣押物品目
    錄表在卷可證（見96年度偵字第11585 號卷第5 至6 、54至
    57頁），並為臺灣板橋地方法院檢察署96年度偵字第6578號
    、第9555號起訴書及本院96年度訴字第3170號判決認定屬實
    （見96年度偵字第11585 號卷第91頁、本院97年7 月24日筆
    錄之後）。被告顯符合毒品危害防制條例第17條所定「供出
    毒品來源因而破獲」之要件，爰依該條規定減輕其刑，並均
    先加後減之。
四、爰審酌被告有上述前科，素行非佳，其本件犯罪雖係轉讓海
    洛因少量予友人甲○○施用，但其二人間有金錢支付收受之
    情形，被告供述態度，以及有配合警方查獲劉宥成二人等一
    切情狀，分別量處如主文所示之宣告刑。又被告本案犯行之
    犯罪時間均係在96年4 月24日以前，所犯合於中華民國96年
    罪犯減刑條例所列減刑條件，且其本案於被起訴前，雖曾經
    臺灣板橋地方法院檢察署發布通緝，惟其發布通緝時間為96
    年9 月19日，有通緝書在卷可考（見96年度偵字第11585 號
    卷第130 頁），經核係在上開減刑條例施行（96年7 月16日
    ）之後，與該條例第5 條所定：「本條例施行前，經通緝而
    未於中華民國96年12月31日以前自動歸案接受偵查、審判或
    執行者，不得依本條例減刑」之「本條例施行前經通緝」要
    件不符，被告本案宣告刑自應均依該條例第2 條第1 項第3
    款之規定，減其2 分之1 ，並定其應執行刑。
五、被告本案先後四次因轉讓海洛因所取得之300 元、1,000 元
    、500 元、500 元，屬其轉讓海洛因所取得之財物，依毒品
    危害防制條例第19條第1 項規定宣告沒收，如全部或一部不
    能沒收時，以被告財產抵償之。被告用以與甲○○聯絡轉讓
    海洛因事宜之0000000000號行動電話手機1 支及所附SIM 卡
    ，均屬被告所有，為被告供述在卷（SIM 卡部分見卷附之臺
    灣高等法院函文），因不能證明已滅失，爰依毒品危害防制
    條例第19條第1 項規定宣告沒收，如全部或一部不能沒收時
    ，追徵其價額。
據上論斷，應依刑事訴訟法第299 條第1 項前段、第300 條，毒
品危害防制條例第8 條第1 項、第17條、第19條第1 項，刑法第
11條前段、第47條、第51條第5 款，中華民國96年罪犯減刑條例
第2條 第1 項第3 款、第7 條、第10條第1 項，判決如主文。
本案經檢察官陳盈錦到庭執行職務。
中    華    民    國    97    年    8     月    14    日
                  刑事第二庭    審判長法  官  王復生
                                      法  官  陳坤地
                                      法  官  楊千儀
以上正本證明與原本無異
如不服本判決應於送達後10日內向本院提出上訴狀
                                      書記官  張惠芳
中    華    民    國    97    年    8     月    28    日
附錄本案論罪科刑法條全文：
毒品危害防制條例第8條
轉讓第一級毒品者，處 1 年以上 7 年以下有期徒刑，得併科新
臺幣 1 百萬元以下罰金。
轉讓第二級毒品者，處 6 月以上 5 年以下有期徒刑，得併科新
臺幣 70 萬元以下罰金。
轉讓第三級毒品者，處 3 年以下有期徒刑，得併科新臺幣 30 萬
元以下罰金。
轉讓第四級毒品者，處 1 年以下有期徒刑，得併科新臺幣 10 萬
元以下罰金。
前四項之未遂犯罰之。
轉讓毒品達一定數量者，加重其刑至二分之一，其標準由行政院
定之。
附表：
  ┌──┬────┬────┬───────┐
  │編號│轉讓時間│轉讓地點│轉讓情形（金額│
  │    │        │        │：新臺幣）    │
  ├──┼────┼────┼───────┤
  │一  │96年2月2│臺北縣新│取得300元，轉 │
  │    │日12時24│莊市新泰│讓海洛因少量予│
  │    │分許之後│國中附近│甲○○        │
  │    │當日某時│某公車站│              │
  │    │點      │牌處    │              │
  ├──┼────┼────┼───────┤
  │二  │96年2月 │臺北縣新│取得1,000 元，│
  │    │22日12時│莊市運動│轉讓海洛因少量│
  │    │10分許之│公園    │予甲○○      │
  │    │後當日某│        │              │
  │    │時點    │        │              │
  ├──┼────┼────┼───────┤
  │三  │96年2月 │臺北縣新│取得500元，轉 │
  │    │25日11時│莊市立棒│讓海洛因少量予│
  │    │15分許之│球場    │甲○○        │
  │    │後當日某│        │              │
  │    │時點    │        │              │
  ├──┼────┼────┼───────┤
  │四  │96年3月1│臺北縣新│取得500 元，轉│
  │    │日9 時14│莊市新泰│讓海洛因少量予│
  │    │分許之後│國中附近│甲○○        │
  │    │當日某時│某公車站│              │
  │    │點      │牌處    │              │
  └──┴────┴────┴───────┘


司法院資訊處製作；財團法人民間司法改革基金會備份。
